
<!-- # Tutorial -->

<!-- <iframe width="760" height="430" src="https://www.youtube.com/embed/8B8QDZnDhtY" title="YouTube video player" frameborder="0" allow="accelerometer; autoplay; clipboard-write; encrypted-media; gyroscope; picture-in-picture" allowfullscreen></iframe> -->



# Diretório e pacotes
O pacote [`rio`](https://cran.r-project.org/web/packages/rio/index.html) é um pacote R relativamente recente utilizado para importação e exportação de dados. Ele faz suposições sobre o formato do arquivo ([veja os formatos suportados aqui](https://www.rdocumentation.org/packages/rio/versions/0.5.29)), ou seja, adivinha o formato do arquivo que você está tentando importar e, consequentemente, aplica funções de importação apropriadas a esse formato. Tudo isso é feito com a função `import()`.

O primeiro passo sugerido é definir o diretório de trabalho para a pasta dos arquivos. É razoável assumir que se o arquivo está em uma determinada pasta, esta pasta conterá seus scripts e saídas.

```{r}
# definir diretório
setwd("E:/Desktop/tiagoolivoto/static/tutorials/r_quick_tips")
library(rio)
```


# Importar
## Do excel
### Um arquivo
```{r}
# primeira planilha do excel
df_excel <- import("df_excel.xlsx")
df_excel

# uma planilha específica
# converter para tible
df_excel2 <- 
  import("df_excel.xlsx",
         sheet = "traits",
         setclass = "tbl")
df_excel2
```

### Vários arquivos 

```{r}
padrao <- list.files(pattern = "df_excel")
df_lista <- import_list(file = padrao)
str(df_lista)
df_lista_bind <- import_list(file = padrao, rbind = TRUE)
df_lista_bind
```

## Planilha separada por vírgulas
```{r}
df_csv <- import("df_csv.csv")
df_csv
```


## Arquivos de texto
```{r}
df_txt <- import("df_txt.txt")
df_txt
```


## Google sheets
```{r}
url <- "https://docs.google.com/spreadsheets/d/1b-Sj9l-VwJ-Oy-hFx7j8twsA5oC6-Fr9ukllywfim0E"
df_gsheet <- import(url)
df_gsheet
```




# Exportar
```{r}
# exportar para excel
export(df_excel, "exportado.xlsx")
# exportar para txt
export(df_excel, "exportado.txt")
# exportar para csv
export(df_excel, "exportado.csv")

# exportar várias planilhas para um arquivo
export(
  list(
    plan1 = df_excel,
    plan2 = df_excel2
  ),
  file = "minha_lista.xlsx"
)
```


# Versão e pacotes

```{r}
sessionInfo()
```


